【裁判字號】    91,簡,554
【裁判日期】    920723
【裁判案由】    綜合所得稅
【裁判全文】
臺北高等行政法院判決                              九十一年度簡字第五五四號
    原      告  甲○○
    被      告  財政部台北市國稅局
    代  表  人  張盛和（局長）
右當事人間因綜合所得稅事件，原告不服財政部中華民國九十一年四月三日台財訴字
第０九一一三五二三八八號訴願決定，提起行政訴訟。本院判決如左：
    主      文
原告之訴駁回。
訴訟費用由原告負擔。
    事      實
一、事實概要：原告八十六年度綜合所得稅結算申報，列報其所有坐落基隆市○○路
    九十九巷二十二號房屋之租賃收入新台幣（下同）九二、三四０元，被告初查以
    其所申報之租金收入顯較當地一般租金標準為低，乃依八十六年度非自住房屋使
    用及租賃情形核定表及經核定之當地一般租金標準調增其租賃所得二五六、一八
    四元，併課其當年度綜合所得稅。原告不服，申經復查結果，獲核減租賃所得三
    二、０二０元，原告猶未甘服，提起訴願，亦遭決定駁回，遂向本院提起行政訴
    訟。
二、兩造聲明：
  (一)原告聲明：撤銷原處分及訴願決定。
  (二)被告聲明：
    1.駁回原告之訴。
    2.訴訟費用由原告負擔。
三、兩造主張：
  (一)原告起訴意旨略謂：
    1.按被告依鄰近基隆市○○路七十九巷三號、七號、十七號、十九號三樓及九十
      九巷七號三樓房屋租金情形，核定原告所有基隆市○○路九十九巷二十二號房
      屋之租金，實不合理。蓋鄰近房屋之屋齡頗新，且七十九巷之巷道較寬，通行
      方便，而原告所有房屋為屋齡四十年之老舊房屋，巷道狹窄，通行不便，是出
      租之租金當較低。
    2.次按原告所有房屋，八十六年度核定租賃所得三一六、五０四元，而前後年度
      之核定租賃所得為：八十三年度一七二、九六一元，八十四年度一八０、七七
      二元，八十五年度一六八、二六五元，八十七年度一六七、０一０元，同為按
      鄰近房屋租金核定，八十六年度竟較上、下年度增加百分之八十八，有違常理
      ，其所採用課稅標準誤差甚大。綜上所述，被告所為處分顯有違誤。
  (二)被告答辯意旨略謂：
    1.按「個人之綜合所得總額，以其全年左列各類所得合併計算之：第一類：．．
      ．第五類：租賃所得及權利金所得：凡以財產出租之租金所得，．．．四、將
      財產借與他人使用，除經查明確係無償且非供營業或執行業務者使用外，應參
      照當地一般租金情況，計算租賃收入，繳納所得稅。五、財產出租，其約定之
      租金，顯較當地一般租金為低，稽徵機關得參照當地一般租金調整計算租賃收
      入。」、「本法第十四條第一項第五類第四款及第五款所稱當地一般租金，由
      當地主管稽徵機關查明報由省（直轄市）主管稽徵機關核定，並送財政部備查
      。」，分別為所得稅法第十四條第一項第五類第四款、第五款及同法施行細則
      第十六條第三項所明定。次按「綜合所得稅租賃所得設算核定案件，納稅義務
      人如有異議時，稽徵機關應實地調查鄰近房屋之租金作為核課之依據，即將設
      算租金與鄰近租金比較，高時改課，低時維持原核定。」，復經財政部賦稅署
      七十七年十一月九日台稅一發第七七０六六五八五一號函釋在案。
    2.卷查本件原告八十六年度綜合所得稅結算申報，列報其所有坐落基隆市○○路
      九十九巷二十二號房屋之租賃所得九二、三四０元，被告初查以其所申報之租
      金收入顯較當地一般租金標準為低，乃依八十六年度非自住房屋使用及租賃情
      形核定表及經核定之當地一般租金標準調增其租賃所得二五六、一八四元，併
      課其當年度綜合所得稅。
    3.原告不服，主張其核定值較前後年度所核認之租賃收入增加，極不合理等由。
      查本件經實地調查系爭房屋鄰近租金情形，即基隆市○○路七十九巷三號、七
      號、十七號、十九號三樓及九十九巷七號三樓，其平均一、二樓每坪每月租金
      分別為一、一四七．六六元及八四二元，較原核定之租金一、二樓每坪每月一
      、二六０元及八八二元為低；而三樓平均每坪每月租金為一、六二三元，較原
      核定之租金每坪每月六三０元為高，是復查決定准予變更核定其租賃所得為三
      一六、五０四元【計算式：﹝1,147.66×15.18(坪)+842 ×19.6(坪)+630 ×1
      9.6(坪)﹞×12(個月)× (1-43%)=316,504】，與原核定租賃所得三四八、五
      二四元之差額三二、０二０元予以核減，經核並無不妥。綜上所述，原告之訴
      應無理由。
    理      由
一、按「個人之綜合所得總額，以其全年左列各類所得合併計算之：第一類營利所得
    ．．．．．第五類租賃所得及權利金所得：凡以財產出租之租金所得，財產出典
    典價經運用之所得或專利權、商標權、著作權、秘密方法及各種特許權利，供他
    人使用而取得之權利金所得：一、．．．．五、財產出租，其約定之租金，顯較
    當地一般租金為低，稽徵機關得參照當地一般租金調整計算租賃收入。」、「本
    法第十四條第一項第五類第四款及第五款所稱當地一般租金為低，由當地主管稽
    徵機關查明報由省（直轄市）主管稽徵機關核定，並送財政部備查。」，分別為
    行為時所得稅法第十四條第一項第五類第五款及所得稅法施行細則第十六條第三
    項所明定。
二、本件原告八十六年度綜合所得稅結算申報，被告初查以其所申報之租金收入顯較
    當地一般租金標準為低，乃依八十六年度非自住房屋使用及租賃情形核定表及經
    核定之當地一般租金標準調增其租賃所得二五六、一八四元，併課其當年度綜合
    所得稅等情，有原告八十六年度綜合所得稅結算申報書及核定通知書、各類所得
    扣繳暨免扣繳憑單、非自住房屋使用及租賃情形核定表、調查表等影本附於原處
    分卷可稽。經查系爭房屋即基隆市○○路九十九巷二十二號建物，其附近之建物
    基隆市○○路七十九巷三號、七號、十七號、十九號三樓及九十九巷七號三樓等
    ，經被告實地調查租金結果，其平均一、二樓每坪每月租金分別為一、一四七．
    六六元及八四二元，較原核定之租金一、二樓每坪每月一、二六０元及八八二元
    為低，而三樓平均每坪每月租金為一、六二三元，較原核定之租金每坪每月六三
    ０元為高，有該等建物八十六年度非自住房屋使用及租賃情形核定表、各類所得
    資料申報書等資料影本在卷為憑，是被告以系爭租金與鄰近租金比較，認原告之
    租金收入顯較當地一般租金標準為低，即非無據。從而被告依八十六年度非自住
    房屋使用及租賃情形核定表及經核定之當地一般租金標準，調增系爭租賃所得，
    併課其當年度綜合所得稅，所為處分，揆諸首揭條文規定，並無違誤，訴願決定
    予以維持，亦無不合，原告之訴難認有理由，自應予以駁回。另本件依卷內資料
    ，事證已臻明確，爰不經言詞辯論為之，併此敘明。
據上論結，本件原告之訴為無理由，爰依行政訴訟法第二百三十六條、第一百九十五
條第一項後段、第九十八條第三項前段，判決如主文。
中      華      民      國    九十二    年      七      月    二十三    日
                            臺 北 高 等 行 政 法 院  第 四 庭
                                                     法    官  林育如
右為正本係照原本作成。
本件以訴訟事件所涉及之法律見解具有原則性者為限，始得於本判決送達後二十日內
向本院提出上訴狀並表明上訴理由，如已於本判決宣示後送達前提起上訴者，應於判
決送達後二十日內補具上訴理由（均按他造人數附繕本），且經最高行政法院許可後
方得上訴。
中      華      民      國    九十二    年      七      月    二十五    日
                                                     書 記 官  林如冰


司法院資訊處製作；財團法人民間司法改革基金會備份。
